臺灣臺中地方法院刑事判決
110年度交易字第744號
公  訴  人  臺灣臺中地方檢察署檢察官
被      告  游明達


            林玟慶



上列被告因過失傷害案件，經檢察官提起公訴（109年度偵字第3
8751號），被告於準備程序進行中，就被訴事實為有罪之陳述，
本院改行簡式審判程序審理，判決如下：
    主    文
游明達犯過失傷害致人重傷罪，處有期徒刑陸月，如易科罰金，
以新臺幣壹仟元折算壹日。
林玟慶犯過失傷害致人重傷罪，處有期徒刑參月，如易科罰金，
以新臺幣壹仟元折算壹日。
    犯罪事實
一、游明達於民國109年8月14日13時41分許，駕駛車牌號碼000-
    0000號營業用半聯結車，沿臺中市北區進化路往力行路方向
    行駛，行經臺中市北區進化路與自強一街交岔路口時，本應
    注意車輛行駛時，不得驟然往右變換車道，且應禮讓右側車
    道直行車先行，並注意安全距離，依當時情形天氣晴、日間
    自然光線、路面柏油、乾燥、無缺陷、且無障礙物、視距良
    好等情，並無不能注意之情事，竟疏未注意而驟然往右變換
    車道，適林玟慶駕駛車牌號碼0000-00號自用小客車自同向
    右側行駛而來，亦未注意駕駛車輛不得行駛於慢車道，且變
    換車道時，應讓直行車先行，並注意安全距離，即自前一路
    口起步駛越左側車輛後即向左變換至外側快車道，且未注意
    鄰車動態，其經事發路口時向左變換車道時，向左偏移而與
    游明達駕駛之車輛發生擦撞，再撞擊行人陳麗芬，因而致陳
    麗芬受有左側脛腓骨幹開放性骨折及壓軋傷、左側股骨幹開
    放性骨折、左側股骨頸骨折、左膝下清創截肢及骨骼牽引，
    並導致截肢之重傷害。林玟慶則受有右髕骨粉碎性骨折之傷
    害（游明達被訴對林玟慶犯過失傷害部分犯行，業經林玟慶
    撤回告訴，本院不另為公訴不受理之諭知，詳下述）。嗣經
    警據報到場，游明達、林玟慶於肇事後，向到場處理之員警
    表明為肇事者，自首而願受法院裁判。
二、案經何侑迪（陳麗芬之配偶）、林玟慶告訴臺灣臺中地方檢
    察署檢察官偵查起訴。
    理    由
一、本件被告游明達、林玟慶所犯為死刑、無期徒刑、最輕本刑
    為3年以上有期徒刑以外之罪，亦非屬高等法院管轄之第一
    審案件，其於準備程序進行中，先就被訴事實為有罪之陳述
    ，經法官告知簡式審判程序之旨，並聽取公訴檢察官之意見
    後，依刑事訴訟法第273條之1第1項、第273條之2等規定，
    裁定進行簡式審判程序，且不受同法第159 條第1 項、第16
    1 條之2 、第161 條之3 、第163 條之1 及第164 條至第17
    0 條所規定證據能力認定及調查方式之限制，合先敘明。
二、認定犯罪事實根據之證據及理由：
　㈠上揭犯罪事實，業據被告游明達於警詢、偵查、本院準備程
    序及審理時（發查卷第13至16、45至46頁、他卷第23至24頁
    、本院卷第83至92、119至123、127至135頁）、被告林玟慶
    於本院準備程序及審理時（本院卷第83至92、119至123、12
    7至135頁）均坦承不諱，核與證人即被害人陳麗芬於警詢時
    （發查卷第53至54頁）、證人即告訴人何侑迪（發查卷第25
    至27頁、他卷第9至10、22至24頁）、證人韋耀華於警詢、
    偵查中（發查卷第21至24、49至50頁、他卷第23至24頁）之
    證述情節相符，且有臺中市政府警察局道路交通事故當事人
    登記聯單（他卷第11至13頁）、臺中市車輛行車事故鑑定委
    員會109年12月4日中市車鑑字第1090009553號函暨檢附中市
    車鑑0000000案鑑定意見書（他卷第43至47頁）、員警職務
    報告書（發查卷第11至12頁）、被害人陳麗芬之中國醫藥大
    學附設醫院診斷證明書（發查卷第29頁）、臺中市政府警察
    局道路交通事故初步分析研判表（發查卷第33至35頁）、道
    路交通事故現場圖（發查卷第37頁）、道路交通事故調查報
    告表（一）及（二）（發查卷第39至43頁）各1份、臺中市
    政府警察局交通事故補充資料表（發查卷第63、87頁）、車
    輛詳細資料報表（發查卷第113、117頁）、證號查詢汽車駕
    駛人資料（發查卷第121、123頁）各2份、中國醫藥大學附
    設醫院110年3月10日院醫事字第1100002791號函（偵卷第35
    頁）、本院110年7月26日勘驗光碟筆錄（本院卷第88至90頁
    ）各1份、現場照片21張（發查卷第65至85頁）、路口監視
    器及行車紀錄器錄影畫面截圖10張、光碟1片（發查卷第91
    至99、149頁）在卷可參，足認被告2人之自白與事實相符。
　㈡按汽車行駛時，不得任意以迫近、驟然變換車道或其他不當
    方式，迫使他車讓道；汽車在同向二車道以上之道路（車道
    數計算，不含車種專用車道、機車優先道及慢車道），除應
    依標誌或標線之指示行駛外，並應遵守下列規定；四輪以上
    汽車及大型重型機車在劃有快慢車道分隔線之道路行駛，除
    起駛、準備轉彎、準備停車或臨時停車，不得行駛慢車道。
    但設有快慢車道分隔島之道路不在此限：變換車道時，應讓
    直行車先行，並注意安全距離，道路交通安全規則第91條第
    2項、第95條第2項、第98條第1項第6款定有明文。查被告游
    明達、林玟慶於前揭駕駛車輛，對上開規定自有注意之義務
    。而參諸路口監視器及行車紀錄器錄影畫面截圖10張、光碟
    1片（發查卷第91至99、149頁）及道路交通事故調查報告表
    （一）（發查卷第39頁），當時天候晴、日間自然光線，柏
    油路面乾燥、無缺陷、無障礙物，視距良好等客觀情形，並
    無不能注意之特別情事。被告游明達駕駛車輛驟然變換車道
    ，未讓右側之直行車先行，且未注意安全距離，另被告林玟
    慶駕駛車輛亦不當行駛於慢車道，且未注意鄰車動態，於駛
    越其左側車輛後即向左變換車道，而影響行駛於快車道之汽
    車變換車道注意能力，以致肇事，是被告2人之駕車行為均
    顯有過失，且其2人之過失行為與被害人陳麗芬之傷害結果
    間具有相當因果關係。從而，本件事證明確，被告2人過失
    傷害犯行均堪以認定，應予依法論科。
三、論罪科刑：
㈠核被告2人所為，均係犯刑法第284 條後段之過失傷害致人重傷
  罪。
㈡被告游明達於警員據報前往現場處理時、被告林玟慶於警員據
  報前往醫院處理時，均當場向警員坦承為車禍肇事人，有臺中
  市政府警察局道路交通事故肇事人自首情形紀錄表在卷可佐（
  發查卷第57、101頁），堪認被告2人在有偵查犯罪職權之機關
  未發覺犯人為何人前，即自首為肇事人，且於事後接受審判，
  爰均依刑法第62條前段規定，減輕其刑。
㈢爰以行為人之責任為基礎，審酌被告2人身為公共道路使用人，
  本應遵守交通規則，避免造成自己與他人之生命、身體、財產
  之危險，惟其等駕駛車輛時，竟均未謹慎而為，被告游明達駕
  駛營業用半聯結車竟貿然變換車道及未讓直行車先行、被告林
  玟慶駕駛車輛竟不當行駛於慢車道，且未注意鄰車動態，於駛
  越其左側車輛後即向左變換車道，致被害人受有上述重傷害之
  結果，所為實有不該；又考量被告2人坦認犯行，被告游明達
  積極尋求與被害人調解之犯後態度，惟因賠償金額未達共識，
  迄未與告訴人、被害人陳麗芬達成和解或賠償渠等所受損害等
  情，兼衡其等素行、被告游明達為肇事主因之過失程度、被告
  林玟慶為肇事次因之過失程度、被害人之傷勢、告訴人何侑迪
  於本院審理時陳述之意見，暨被告游明達於審理時自陳高職畢
  業之智識程度、目前開聯結車為業、月薪資約新臺幣6至7萬元
  、家中經濟狀況普通、需扶養父母、2名子女；被告林玟慶於
  審理時自陳國小畢業之智識程度、無業、家中經濟狀況靠中低
  收入戶生活、無扶養人口等家庭生活及經濟狀況等一切情狀（
  詳見本院卷第134頁），分別量處如主文所示之刑，並均諭知
  易科罰金之折算標準。
㈣不另為不受理之諭知：
⒈公訴意旨另認被告游明達就前揭犯罪事實，亦對告訴人林玟慶
  涉犯刑法第284條前段之過失傷害罪嫌（此部分所涉罪名業經
  檢察官於論告時補充之）等語。
⒉按告訴乃論之罪，告訴人於第一審辯論終結前得撤回其告訴；
  告訴經撤回者，應諭知不受理之判決，刑事訴訟法第238條第1
  項、第303條第3款分別定有明文。本件被告游明達對告訴人林
  玟慶涉犯刑法第284條前段之過失傷害罪，依同法第287條前段
  之規定，須告訴乃論，惟被告游明達業與告訴人林玟慶達成調
  解，告訴人林玟慶亦已具狀撤回過失傷害告訴，有撤回告訴聲
  請狀附卷可稽（見本院卷第93頁），揆諸上開說明，本應為不
  受理之諭知，然此部分與被告游明達前揭經論罪科刑部分有裁
  判上一罪關係，爰不另為不受理之諭知。
據上論斷，應依刑事訴訟法第273條之1第1項、第299條第1項前
段，刑法第284條後段、第62條前段、第41條第1項前段，刑法施
行法第1條之1第1項，判決如主文。
本案經檢察官林宏昌提起公訴，檢察官葉芳如、張溢金到庭執行
職務。
中　　華　　民　　國　　110 　年　　10　　月　18 　　日
                  刑事第十一庭  法  官  蔡汎沂
以上正本證明與原本無異。
如不服本判決應於收受送達後20日內向本院提出上訴書狀，並應
敘述具體理由；其未敘述上訴之理由者，應於上訴期間屆滿後20
日內向本院補提理由書（均須按他造當事人之人數附繕本）「切
勿逕送上級法院」。
告訴人或被害人如不服判決，應備理由具狀向檢察官請求上訴，
上訴期間之計算，以檢察官收受判決正本之日起算。
                                書記官  黃筠婷
中　　華　　民　　國　　110 　年　　10　　月　　18　　日
附錄論罪科刑法條
刑法第284條
因過失傷害人者，處1年以下有期徒刑、拘役或10萬元以下罰金
；致重傷者，處3年以下有期徒刑、拘役或30萬元以下罰金。